臺灣雲林地方法院刑事判決
110年度金訴字第33號
公  訴  人  臺灣雲林地方檢察署檢察官
被      告  陳柏安



上列被告因違反洗錢防制法等案件，經檢察官提起公訴（110年
度偵字第1482號），被告於準備程序中為有罪之陳述，本院合議
庭裁定就起訴書附表編號1之部分，由受命法官獨任行簡式審判
程序，判決如下：
    主      文
丙○○共同犯洗錢防制法第十四條第一項之洗錢罪，處有期徒刑捌
月，併科罰金新臺幣貳萬元，罰金如易服勞役，以新臺幣壹仟元
折算壹日。
未扣案之犯罪所得新臺幣伍仟元沒收之，於全部或一部不能沒收
或不宜執行沒收時，追徵其價額。　　
    事實及理由
壹、犯罪事實
　　丙○○與真實姓名年籍不詳、暱稱「劉兆旋」之成年人(下稱
    「劉兆旋」)，共同意圖為自己不法之所有，基於詐欺取財
    及掩飾詐欺犯罪所得去向之犯意聯絡（無證據證明本案為3
    人以上犯之），先由本案詐欺成員（無證據證明其與「劉兆
    旋」為不同人)以附表「詐騙過程」欄所示之方式，對丁○○
    實行詐騙（針對起訴書附表編號2、3部分，另為公訴不受理
    )，致丁○○陷於錯誤，而於附表「匯入帳號、匯款時/地、匯
    款金額（新臺幣）」欄所示之時間，將該欄所示之款項匯入
    該欄所示之帳戶，詐欺成員確認款項入帳後，隨即聯繫丙○○
    ，並交付受詐欺人所匯入款項之金融帳戶金融卡與丙○○，再
    由丙○○於附表「提領時間、提領地點」欄所示之時間、地點
    提領詐欺所得後，將領得之詐欺款項及金融卡依「劉兆旋」
    指示之方式交給「劉兆旋」，丙○○即以此方式與「劉兆旋」
    共同詐欺取財，及以提領金融帳戶款項之方式，製造金流斷
    點，掩飾、隱匿共同詐欺取財之犯罪所得去向，致偵查機關
    無從查知犯罪所得經提領後所去何處，更無從得知實際取得
    該等詐欺犯罪所得之人之真實身分。丙○○因提領附表所示之
    詐欺款項，實際獲得新臺幣(下同)5,000元之酬勞。嗣經丁○
    ○查覺受騙後報警處理，因而查獲上情。
貳、認定犯罪事實所憑之證據及理由
一、被告丙○○就上開犯罪事實坦承不諱，核與證人即告訴人丁○○
    （警卷第58至62頁）之證述相符，並有被告於民國109 年11
    月6 日提款之監視器錄影畫面2 張（警卷第8頁）、林文諒
    之中華郵政乙○○○帳號00000000000000號客戶歷史交易清單1
     份（警卷第49至56頁）、告訴人丁○○之彰化縣警察局田中
    分局社頭分駐所陳報單、金融機構聯防機制通報單、受理刑
    事案件報案三聯單、受理各類案件紀錄表各1 份（警卷第57
    、64、66至67頁）、告訴人丁○○提供之中國信託銀行自動櫃
    員機交易明細表影本2 紙（警卷第71頁）、中華郵政股份有
    限公司嘉義郵局110 年5 月5 日嘉營字第1101800198號函暨
    檢附之林文諒帳號00000000000000號帳戶交易明細1 份（本
    院卷第31至33頁）、中華郵政股份有限公司110 年5 月21日
    儲字第1100135155號函檢附帳號00000000000000號帳戶之申
    設人資料及交易明細各1 份（本院卷第85至90頁）、中國信
    託商業銀行股份有限公司110 年5 月24日中信銀字第110200
    2798號函檢附帳號0000000000000 號及0000000000000 號帳
    戶之申設人資料及交易明細各1 份（本院卷第91至99頁）等
    證據可佐。
二、綜上，被告之任意性自白有上開證據予以補強，應與事實相
    符，堪採為認定事實之依據。從而，本案事證明確，被告犯
    行堪以認定，應依法論罪科刑。
參、論罪科刑
一、按洗錢防制法於105 年12月28日修正公布，並於106 年6 月
    28日生效施行（下稱新法）。新法第14條第1 項規定：「有
    第二條各款所列洗錢行為者，處七年以下有期徒刑，併科新
    臺幣(下同)五百萬元以下罰金」，同法第2 條規定：「本法
    所稱洗錢，指下列行為：一、意圖掩飾或隱匿特定犯罪所得
    來源，或使他人逃避刑事追訴，而移轉或變更特定犯罪所得
    。二、掩飾或隱匿特定犯罪所得之本質、來源、去向、所在
    、所有權、處分權或其他權益者」；所稱掩飾，過去實務認
    為，行為人對犯特定犯罪所得之財物或利益作直接使用或消
    費之處分行為，或僅將自己犯罪所得財物交予其他共同正犯
    ，祇屬犯罪後處分贓物之行為，非本條例所規範之洗錢行為
    ，惟依新法規定，倘行為人意圖掩飾或隱匿特定犯罪所得來
    源，而將特定犯罪所得交予其他共同正犯，即難認單純犯罪
    後處分贓物之行為，皆已侵害新法之保護法益，應仍構成新
    法第2條第1 或2 款之洗錢行為，此為司法實務新近之一致
    見解（最高法院109 年度台上字第436 號、108 年度台上字
    第1744、3937、3993、4382號判決意旨參照）。經查，本案
    被告以現金方式實際提領附表所示之詐欺犯罪款項，並將所
    提領之款項交付與真實姓名年籍不詳之共犯「劉兆旋」，使
    上開金錢流向難以追查，掩飾、隱匿本案詐欺犯罪所得之去
    向，並使金錢來源形式上合法化，是被告所為，與洗錢防制
    法第2 條第2 款所定之要件相符，並無疑義。
二、核被告所為，係犯刑法第339 條第1 項之詐欺取財罪及洗錢
    防制法第14條第1 項之一般洗錢罪。被告上開2次提領詐欺
    款項之行為，係於密切接近之時、地實施，各行為之獨立性
    極為薄弱，且係出於同一詐欺取財之目的，依一般社會健全
    觀念，在時間差距上難以強行分開，應視為數個舉動之接續
    施行，合為包括之一行為予以評價，而應分別論以接續犯之
    一罪。又被告以一行為，觸犯詐欺取財罪及一般洗錢罪，各
    罪行為之重要部分重疊，依一般社會通念，評價為一行為較
    為妥適，屬一行為同時觸犯前開相異罪名之想像競合犯，應
    依刑法第55條前段規定，從一重之一般洗錢罪處斷。又被告
    與「劉兆旋」有犯意聯絡及行為分擔，應論以共同正犯。　
三、按犯前二條之罪，在偵查或審判中自白者，減輕其刑，洗錢
    防制法第16條第2項定有明文。本案被告於偵查、本院準備
    程序及審理中，均自白上開犯行，故應依洗錢防制法第16條
    第2項規定減輕其刑。　
四、爰審酌現今詐欺案件橫行社會，對於社會治安造成極大之負
    面影響，而詐欺成員利用人性之弱點，對失去警覺心之告訴
    人施以煽惑不實之言語，使其將款項依詐欺成員之指示匯入
    人頭帳戶，而告訴人之財產自落入詐欺成員手中後，難以追
    查資金流向，經常求償無門，損失慘重，處境堪憐。而被告
    正值壯年，不思循正途獲取財物，貪圖一己不法私利，而為
    本件犯行，並獲有5,000元之報酬，且迄今尚未賠償告訴人
    丁○○所受之損害，所為實屬不該。惟念及被告坦認犯行，且
    到庭時表示：因為當時我的家庭經濟狀況不是很好，所以才
    會犯下本案這個錯誤等語(本院卷第156頁)，犯後態度尚佳
    。兼衡被告自述高中畢業之教育程度；離婚，育有2名女兒
    ，均未成年；家庭成員有父、母親；現從事人力仲介、粗工
    之工作，每月收入約25,000元；目前父母親、2名女兒需被
    告撫養照顧等情，本院並考量其他一切情狀，量處如主文所
    示之刑，及就併科罰金部分諭知易服勞役之折算標準。　
肆、沒收部分
    按犯罪所得，屬於犯罪行為人者，沒收之，刑法第38條之1
    第1 項前段定有明文，且為貫徹不法利得之剝奪，不問原始
    不法所得能否沒收，若於全部或一部不能沒收或不宜執行沒
    收時，依刑法第38條之1 第3 項之規定，追徵其價額。經查
    ，被告陳稱其提領如附表所示之詐欺款項，獲得5,000元報
    酬等語(本院卷第146頁)，屬被告之犯罪所得，應依刑法第3
    8條之1 第1 項前段規定宣告沒收之，然未扣案，應適用同
    法第38條之1 第3 項規定，於全部或一部不能沒收或不宜執
    行沒收時，追徵其價額。　　　
伍、應適用之法律：刑事訴訟法第273 條之1 第1 項、第299 條
    第1 項前段，洗錢防制法第14條第1 項、第16條第2 項，刑
    法第11條、第28條、第339 條第1 項、第55條前段、第42條
    第3 項前段、第38條之1 第1 項前段、第3 項，刑法施行法
    第1 條之1 第1 項。
本案經檢察官甲○○提起公訴，檢察官李承桓到庭執行職務。
中　　華　　民　　國　　110 　年　　8 　　月　　18　　日
                  刑事第八庭  法  官   蕭孝如  
以上正本證明與原本無異。
如不服本判決應於收受判決後 20 日內向本院提出上訴書狀，並
應敘述具體理由；其未敘述上訴理由者，應於上訴期間屆滿後20
 日內向本院補提理由書（均須按他造當事人之人數附繕本）。
「切勿逕送上級法院」。
                              書記官   沈佩霖
中　　華　　民　　國　　110 　年　　8 　　月　　18　　日

附錄本件論罪科刑法條全文
洗錢防制法第2 條
本法所稱洗錢，指下列行為：
一、意圖掩飾或隱匿特定犯罪所得來源，或使他人逃避刑事追訴
    ，而移轉或變更特定犯罪所得。
二、掩飾或隱匿特定犯罪所得之本質、來源、去向、所在、所有
    權、處分權或其他權益者。
三、收受、持有或使用他人之特定犯罪所得。

洗錢防制法第3 條
本法所稱特定犯罪，指下列各款之罪：
一、最輕本刑為六月以上有期徒刑以上之刑之罪。
二、刑法第一百二十一條第一項、第一百二十三條、第二百零一
    條之一第二項、第二百六十八條、第三百三十九條、第三百
    三十九條之三、第三百四十二條、第三百四十四條、第三百
    四十九條之罪。
三、懲治走私條例第二條第一項、第三條第一項之罪。
四、破產法第一百五十四條、第一百五十五條之罪。
五、商標法第九十五條、第九十六條之罪。
六、廢棄物清理法第四十五條第一項後段、第四十七條之罪。
七、稅捐稽徵法第四十一條、第四十二條及第四十三條第一項、
    第二項之罪。
八、政府採購法第八十七條第三項、第五項、第六項、第八十九
    條、第九十一條第一項、第三項之罪。
九、電子支付機構管理條例第四十四條第二項、第三項、第四十
    五條之罪。
十、證券交易法第一百七十二條第一項、第二項之罪。
十一、期貨交易法第一百十三條第一項、第二項之罪。
十二、資恐防制法第八條、第九條之罪。
十三、本法第十四條之罪。

洗錢防制法第14條
有第二條各款所列洗錢行為者，處7 年以下有期徒刑，併科新臺
幣5 百萬元以下罰金。
前項之未遂犯罰之。
前二項情形，不得科以超過其特定犯罪所定最重本刑之刑。

中華民國刑法第339 條
意圖為自己或第三人不法之所有，以詐術使人將本人或第三人之
物交付者，處五年以下有期徒刑、拘役或科或併科五十萬元以下
罰金。
以前項方法得財產上不法之利益或使第三人得之者，亦同。
前二項之未遂犯罰之。

附表
附表：詐欺集團詐騙及提領之過程
編號 對象 詐騙過程 匯入帳號 匯款時/地 匯款金額（新臺幣） 提領時間 提領地點 提領金額（不含手續費）   1 （即起訴書附表編號1-1、1-2）            丁○○ （告訴人） 詐騙成員於109年11月6日晚間6時27分前某時許，假冒網路購物之客服人員及自稱「李家樂」之銀行人員，佯稱之前在網路購物時，因工作人員疏失，將導致銀行被重複扣款，所以須至ATM取消設定操作云云，致丁○○信以為真而陷於錯誤，依詐騙成員指示，至ATM轉帳而受騙匯款。 林文諒： 中華郵政帳號00000000000000號帳戶  109年11月6日 18時38分/ 彰化縣○○鄉○○路○段000號7-11便利超商新社頭門市之ATM 提款機  【共匯款59,985元】 29,985元  109年11月6日 18時41分  雲林縣○○市○○路00號（中華郵政鎮北郵局ATM 提款機） 【共提領 63,000元，然其中僅有59,985元為丁○○遭詐騙金額】 30,000元     中國信託銀行帳號0000000000000號帳戶，再由該帳戶轉帳至林文諒上開郵局帳戶內 109年11月6日 18時41分/ 彰化縣○○鄉○○路○段000號7-11便利超商新社頭門市之ATM 提款機   30,000元 109年11月6日 18時49分  33,000元